【裁判字號】    95,台上,1355
【裁判日期】    950316
【裁判案由】    違反槍砲彈藥刀械管制條例等罪
【裁判全文】
最高法院刑事判決            九十五年度台上字第一三五五號
    上  訴  人  甲○○
                        在押.
    選任辯護人  曾慶雲律師
上列上訴人因違反槍砲彈藥刀械管制條例等罪案件，不服台灣高
等法院高雄分院中華民國九十四年十二月二十日第二審判決（九
十四年度上訴字第七○九號，起訴案號：台灣高雄地方法院檢察
署九十三年度偵字第二二三五四號），提起上訴，本院判決如下
：
    主  文
上訴駁回。
    理  由
甲、製造爆裂物部分：
按刑事訴訟法第三百七十七條規定：上訴於第三審法院，非以判
決違背法令為理由，不得為之。是提起第三審上訴，應以原判決
違背法令為理由，係屬法定要件。如果上訴理由狀係對原審已調
查明確並於判決內論駁或說明之事項，徒憑己見重為事實之爭辯
，或任意指摘，顯與法律規定得為第三審上訴理由之違法情形不
相適合時，即應認其上訴為違背法律上之程式，予以駁回。上訴
意旨略稱：(1)鑑定人林清川於第一審經辯護人詰問「對於爆裂物
或彈藥或火藥的專業訓練期間？」答稱「沒有說什麼針對這個的
專業訓練」，其於受訓時並無有關爆裂物之鑑識課程及專業訓練
，所為鑑定即有疑慮；(2)上訴人製造之爆裂物係圓形，如正放或
橫放則不一定會燒到底部之雙基發射火藥，不可能有如該鑑定人
所稱「放斜著燒」之情形，自不具破壞性及殺傷力；(3)該爆裂物
以鐵罐為外殼，爆炸時內裝之蠟與鋼珠混合物，須衝破鐵罐外殼
再到達人體，是否仍能維持該鑑定人所述每平方公分二十焦耳以
上，足以對人體皮肉層產生傷害之動能？原審未審酌該鑑定人就
本案上訴人所製造者為爆裂物之鑑定如何可採，即採為論罪之依
據，有判決不載理由、違背證據法則之違法云云。
惟查：原判決維持第一審關於上訴人甲○○製造爆裂物部分，論
處上訴人未經許可，製造爆裂物罪刑之判決，駁回上訴人該部分
在第二審之上訴，係依憑：上訴人甲○○之供述，鑑定人即負責
鑑驗扣案爆裂物之員警林清川之證供，扣案爆裂物，及卷附內政
部警政署刑事警察局民國九十四年二月一日刑偵五字第09400187
83號鑑定通知書、九十三年十二月三十日刑鑑字第0930234855號
鑑定通知書、檢視拆解扣案爆裂物構造之照片、林清川提出測試
品構造暨點燃引爆之照片等證據，為其論罪之依據。並敘明：(1)
上訴人所製造之爆裂物，係以鐵殼圓罐為容器，高一三五mm、直
徑六五mm、重四五四點五公克，經Ｘ光透視並拆解檢視，內裝雙
基發射火藥六九點四公克，以蠟封口，蠟中混有直徑六mm之鋼珠
二二九顆、直徑二mm之鋼珠三二五顆，並插入鞭炮爆引穿入內部
與雙基發射火藥連接，爆引外露一四mm長，認係可點火具有殺傷
力之爆裂物；且將該爆裂物所裝填之火藥，及剩餘之火藥，採樣
送驗結果，前者檢出鋁粉、硝化甘油、硝化纖維、Dibutyl phth
alate、Diphenylamine及蠟（Paraffin）等成分，後者亦檢出鋁
粉、硝化甘油、硝化纖維、CentraliteII、 Dibutyl phthalate
、Diphenylamine 等成分，認均含雙基發射火藥等情，有前揭內
政部警政署刑事警察局鑑定通知書及檢視拆解爆裂物構造之照片
可稽。(2)鑑定人林清川於第一審證述：經拆開檢視該爆裂物之結
構，內有雙基發射火藥，也有鋼珠、爆引引線，外表以蠟封口，
外露爆引，爆裂物之蕊（即爆引）直通爆裂物底下之雙基發射火
藥，蕊點燃至雙基發射火藥時，會產生爆炸，從結構上判斷，係
可以引爆，爆裂物雖用蠟封口，蕊仍然可以燃燒過去，只是比較
慢，類似一種延遲之開關，像本件扣案爆裂物之結構，若擺斜著
點燃蕊，很快就會燃燒至雙基發射火藥，即會產生爆炸，縱然擺
在該火藥上方之鋼珠與蠟混合，仍會爆開等語。鑑定人林清川於
鑑定時，曾仿效扣案爆裂物相同之製造手法，以厚度０．八公分
蠟封口，製出一枚測試品，並點燃爆引實驗，結果爆引仍可燃至
底部之火藥而引爆等情，亦據該鑑定人證述在卷，及有其提出之
測試品構造照片，及點燃爆引後，爆引仍可燃至底部之火藥而引
爆測試品之照片可徵。是上訴人所辯以蠟封口，阻隔爆引往下燃
燒，不會點燃火藥造成爆炸，而不具殺傷力云云，顯屬無據。(3)
鑑定人林清川自七十六年三月起，即開始從事爆裂物之鑑定及現
場處理，除在國家安全局培安班受研習爆裂物結構、爆裂物鑑定
訓練、現場處理等爆破訓練外，每半年均有一次、一至二日針對
現場處理及鑑驗之訓練，且每年約進行十幾件爆裂物之鑑定，迄
今累計達約一百件等情，並據林清川證述無訛，是上開爆裂物之
鑑定及測試之實驗，係由受過訓練，具有專業鑑定爆裂物知識及
經驗豐富之人員，以科學及嚴謹之鑑定流程，及仿造扣案爆裂物
之測試品，進行實驗，則該鑑定結果之正確性及可信度，自足採
為認定事實之依據。(4)雙基發射火藥，係屬爆裂物之主要組成零
件，有上揭內政部警政署刑事警察局鑑定書可稽；而雙基發射火
藥常用於制式槍枝、火炮之發射藥，主要成分為硝化纖維素（硝
酸纖維素），硝化甘油，連同其他安定劑產品（如二苯胺等安定
劑）構成，且上開硝化甘油，係將脫水甘油、硝酸、硫酸互相混
合而成後之液體，具有強烈爆炸力，有內政部警政署刑事警察局
鑑識科化學組雙基發射火藥相關說明資料可憑；又雙基發射火藥
爆炸速度每秒三百至五百公尺，依日本研究之數據，爆炸之能量
為每平方公分二十焦耳，足以造成人體皮肉層之傷害，亦為鑑定
人林清川於第一審證實在卷。是扣案爆裂物，對人體具有殺傷力
，為屬槍砲彈藥刀械管制條例所管制之爆裂物等情。對於認定上
訴人製造之爆裂物確具殺傷力，屬槍砲彈藥刀械管制條例管制之
爆裂物，上述鑑定結果應屬可採，上訴人爭執其不具殺傷力，為
不足採取，均逐一說明審認論駁綦詳，其推理論斷於證據法則並
無違背。且鑑定人林清川於一審行交互詰問時，業據供述其係受
過爆裂物處理及鑑驗之專業訓練，研習爆裂物之結構、鑑定及現
場處理等，多年在內政部警政署刑事警察局從事該工作等情，縱
另供稱「沒有說什麼針對這個的專業訓練」，然依其上開處理爆
裂物工作之歷練尚難謂並無爆裂物鑑識之專業能力，原審就其鑑
定意見採為論罪依據，自無違誤。又上訴人以鐵殼圓罐為容器製
造之爆裂物，林清川所稱：若擺斜著點燃蕊，很快就會燃燒到雙
基發射火藥而產生爆炸等語，並非該爆裂物僅能斜放點燃之謂，
該爆裂物即非無爆破及具殺傷力之可能，原審據以認定其確屬槍
砲彈藥刀械管制條例管制之爆裂物，亦無不合。其餘上訴意旨係
對原審已調查明確並於判決內論駁或說明之事項，徒憑己見重為
事實之爭辯，或任意指摘，顯與法律規定得為第三審上訴理由之
違法情形不相適合。綜上說明，應認此部分上訴違背法律上之程
式，予以駁回。
乙、製造子彈部分：
查第三審上訴書狀，應敘述上訴之理由，其未敘述者，得於提起
上訴後十日內補提理由書於原審法院；其已逾上述期間，而於第
三審法院未判決前仍未提出上訴理由書狀者，第三審法院應以判
決駁回之。刑事訴訟法第三百八十二條第一項、第三百九十五條
後段規定甚明。本件上訴人因違反槍砲彈藥刀械管制條例案件，
不服原審判決，於九十五年一月十三日提起上訴，並未就其中製
造子彈部分敘述上訴之理由，迄今逾期已久，於本院未判決前仍
未提出，依上開規定此部分上訴自非合法，應併予駁回。
丙、持有刀械部分：
按最重本刑為三年以下有期徒刑之罪之案件，經第二審判決者，
不得上訴於第三審法院，刑事訴訟法第三百七十六條第一款定有
明文。本件上訴人因違反槍砲彈藥刀械管制條例案件，其持有刀
械部分，原審係依槍砲彈藥刀械管制條例第十四條第三項論處罪
刑，查該罪之最重法定本刑為一年以下有期徒刑，依首開說明，
既經第二審判決，自不得上訴於第三審法院，上訴人竟對之提起
上訴，顯為法所不許，亦應併予駁回。
據上論結，應依刑事訴訟法第三百九十五條，判決如主文。
中    華    民    國  九十五  年    三    月   十六   日
                      最高法院刑事第七庭
                          審判長法官  呂  潮  澤
                                法官  吳  昆  仁
                                法官  孫  增  同
                                法官  趙  文  淵
                                法官  吳      燦
      本件正本證明與原本無異
                                      書  記  官
中    華    民    國  九十五  年    三    月  二十二  日
                                                      Y


司法院資訊處製作；財團法人民間司法改革基金會備份。
